【裁判字號】    99,訴,3
【裁判日期】    990825
【裁判案由】    妨害性自主罪
【裁判全文】
臺灣臺中地方法院刑事判決                 99年度訴字第3號
公  訴  人  臺灣臺中地方法院檢察署檢察官
被      告  丙○○
指定辯護人  本院公設辯護人乙○○  
上列被告因妨害性自主案件，經檢察官提起公訴（98年度偵字第
25579 號、第25748 號），本院判決如下︰
    主  文
丙○○犯二次對於女子利用其心智缺陷，不知抗拒而為性交罪，
均累犯，各處有期徒刑參年肆月。應執行有期徒刑肆年拾月。
    事  實
一、丙○○前因竊盜案件，經本院沙鹿簡易庭以94年度沙簡字第
    515 號判決判處有期徒刑3 月確定，於民國95年8 月22日執
    行完畢，竟仍不知悔改，其明知00000000（真實姓名年籍詳
    見姓名代號對照表，下稱Α女）為中度智能障礙之已滿18歲
    女子，竟基於對於女子利用其智能障礙，不知抗拒而為性交
    之犯意，先後於附表所示之時間、地點，以附表所示之方法
    ，對Α女為性交2 次得逞。嗣經Α女之二哥、二嫂察覺有異
    報警處理後，為警循線查悉上情。
二、案經臺中縣警察局移送及臺灣臺中地方法院檢察署檢察官自
    動檢舉偵查起訴。
    理  由
甲、程序方面：
    按被告以外之人（包括證人、鑑定人、告訴人、被害人及共
    同被告等）於審判外之陳述雖不符刑事訴訟法第159 條之1
    至之4 等4 條之規定，而經當事人於審判程序同意作為證據
    ，法院審酌該言詞陳述或書面陳述作成時之情況，認為適當
    者，亦得為證據；當事人、代理人或辯護人於法院調查證據
    時，知有刑事訴訟法第159 條第1 項不得為證據之情形，而
    未於言詞辯論終結前聲明異議者，視為有前項之同意，同法
    第159 條之5 定有明文。立法意旨在於傳聞證據未經當事人
    之反對詰問予以核實，原則上先予排除。惟若當事人已放棄
    反對詰問權，於審判程序中表明同意該等傳聞證據可作為證
    據；或於言詞辯論終結前未聲明異議，基於尊重當事人對傳
    聞證據之處分權，及證據資料愈豐富，愈有助於真實發見之
    理念，且強化言詞辯論主義，使訴訟程序得以順暢進行，上
    開傳聞證據亦均具有證據能力。本案被告、指定辯護人及公
    訴人於本院審理程序時就本院引用之下列證據，均未加爭執
    ，且本院審酌證據作成之形式，均無瑕疵、與待證事實具有
    關聯性等情況，認為適當，且無不法取得之情形，應認得為
    證據。揆諸前開說明，就本案所引用之供述、書面證據均得
    採為本案證據，合先敘明。
乙、實體方面：
壹、犯罪事實認定：
一、被害人Α女於82年間經鑑定為重度智能障礙之人，而領有中
    華民國身心殘障手冊乙事，有其身心障礙手冊影本1 份在卷
    可稽，另檢察官於偵查中將被害人送請行政院國軍退除役官
    兵輔導委員會臺中榮民總醫院進行精神鑑定，結果認定被害
    人為中度智能不足之個案，其整體心智能力，約略相當於國
    小一、二年級的程度，雖然被害人可以清楚的表達「自己與
    對方發生親吻、擁抱、性關係，自己當時相當喜歡這樣的感
    覺，也有意願跟對方結婚」，但是被害人受到「中度智能不
    足」影響，整體心智能力不足，對於「性交行為」並沒有足
    夠理解與判斷的能力，所以被害人沒有同意性交的能力等語
    ，此有該院98年11月19日中榮醫企字第0980019720號函所附
    精神鑑定報告書1 份在卷可參（見98年度偵字第25748 號卷
    第4 至7 頁）。況被害人於本院審理中，經檢察官、辯護人
    先後詰問時，亦發現其理解能力、表達能力均與正常人明顯
    有異。從而，被害人係常態性智慧不足之人，存有心智缺陷
    之情形，首堪認定。
二、訊據被告於本院審理中坦承有與被害人發生2 次性交行為，
    惟辯稱：於性交時，不知被害人為智能障礙之人，其與被害
    人係交往之男女朋友，並非利用被害人心智缺陷而對之性侵
    害云云。經查：
（一）上揭被告對被害人為2 次性交之犯罪事實，業據證人即被
      害人Α女於偵查中及本院審理中證述在卷。觀諸證人Α女
      於本院審理中證稱：伊都稱被告為阿國，阿國有兩次把他
      尿尿的地方，放進伊尿尿的地方，有一次阿國帶伊去空屋
      ，阿國的褲子脫掉，把下面（證人手指下體）放進來，也
      有叫伊脫掉褲子及內褲，阿國用他尿尿的地方碰伊尿尿的
      地方，也有用手插進伊尿尿的地方，被告有親伊的胸部，
      也有脫伊的衣服；在阿國家，伊脫下自己的褲子，阿國說
      要脫掉，阿國把他的小鳥放進伊尿尿的地方，他有動來動
      去，阿國有脫伊的衣服親伊的胸部，阿國有說叫伊脫褲子
      是要跟伊做愛，但伊不知道做愛是做什麼；這兩次行為後
      伊都有去醫院檢查，兩次都是早上去檢查；伊不喜歡阿國
      把尿尿的地方放進伊尿尿的地方，但阿國叫伊脫褲子伊就
      脫掉，因為阿國叫伊作什麼事，伊就做什麼事，因為伊跟
      阿國去撿鐵，撿鐵賣掉的錢阿國會分給伊，所以伊會聽阿
      國的話，伊沒有想到阿國說要把尿尿的地方放進伊尿尿的
      地方時可以說不要，阿國帶伊去空屋做的這些事情，阿國
      有叫伊不要跟別人講，兩次都這樣說，伊也不想講，但二
      嫂猜到了，伊就說出來等語綦詳，核與證人於偵查中之證
      述內容，若合符節。佐以證人即被害人之二嫂000000000B
      （真實姓名年籍詳見姓名代號對照表）於偵查中具結證稱
      ：「9 月24日早上8 點多，她就被載出去，一直到晚上6
      點多才回來，回來時我不知道，我在往豐原路口等她，結
      果他們是反方向另一個路口送她回來，回到家時，000000
      00就在洗澡，等她洗澡出來，我問她何人帶她出去，她說
      是阿國，我問她阿國有無親你或做些什麼動作，她都跟我
      說沒有，後來哥哥回來後，兇她，她就都說出來了。我問
      她有無親她，我問親哪裡，叫她用比的，她就比給我看。
      」等語在卷（見98年度他字第4859號卷第6 至7 頁），核
      與被告於本院審理中所供：其在空屋內跟被害人有發生男
      女關係一次而已，就是發生性交行為，其把自己的性器官
      放進被害人的性器官，其記不大清楚是哪一天發生的，另
      外一次跟被害人發生性交行為是在其住處內，其當時租屋
      在臺中市○○路419 巷10號，那裡是臺中市跟太平市交界
      處，因為時間很久，其記不清楚在空屋是第一次還是第二
      次，其知道一次在空屋，一次在住家等語相符。
（二）此外，內政部警政署刑事警察局就被害人於如附表所示2
      次性交行為發生時所穿著內褲，及採集被害人之外陰部梳
      取物、外陰部棉棒、陰道抹片、指甲、血液、唾液、口腔
      棉棒等檢體、警方在如附表編號二所示空屋二樓房間地上
      查獲之衛生紙等物，進行DNA 型別鑑定，其鑑驗結果為：
      被害人於98年9 月25日發生性行為時所穿著之內褲混有精
      液之DNA 型別，與被告之DNA甲STR 型別相同，研判該外來
      型別來自被告之機率較隨機人之機率高約4.43×10的13次
      方倍，又被害人於98年10月7 日帶同警方前往上開空屋查
      證時，警方在該空屋二樓房間地上拾獲之沾有精液衛生紙
      中，編號3 之衛生紙採樣標示00000000處精子細胞層之DN
      A甲STR 型別與被告知DNA甲STR 型別相同，該型別在臺灣地
      區中國人分布機率預估為2.29×10的負19次方倍，又該衛
      生紙採樣標示00000000處上皮細胞層之DNA甲STR 型別與被
      害人之DNA甲STR 型別相同，該型別在臺灣地區中國人分布
      機率預估為6.00×10的負22次方倍，另被害人外陰部棉棒
      之Y 染色體DNA甲STR 型別與被告之Y 染色體DNA甲STR 型別
      相符，不排除其來自被告或與其具同父系血緣關係之人，
      內褲上衛生棉採樣標示00000000處之Y 染色體DNA甲STR 型
      別亦與之相符乙節，有內政部警政署刑事警察局98年12月
      8 日刑醫字第0980140301號鑑驗書1 份在卷可稽，益徵證
      人Α女所證被告有對之性交2次等語，應屬真實可採。
（三）是以，依照上揭證人Α女、00000000B 之證述情節、被告
      於本院審理中之供述及參照上開DNA 鑑定結果、刑事案件
      證物採驗紀錄表、現場測繪圖、現場勘察報告、現場照片
      、被告身體特徵之照片等證據調查結果可知，被告確有於
      如附表所示時間、地點，先後對證人Α女為性交行為各1
      次無疑。雖被告於本院審理中供稱：印象中是先在空屋對
      被害人性交云云，及證人Α女於同次審理中證稱：被告兩
      次都是在住處以他尿尿的地方插入伊尿尿的地方云云。惟
      查：證人Α女於98年10月7 日上午與被告為性交後，即報
      警處理，並於同日晚上8 時52分前往行政院衛生署豐原醫
      院驗傷採證，再於翌日由證人Α女帶同警方前往上開空屋
      勘察，警方並當場在該空屋二樓房間的地上採得上述驗出
      被告精子細胞層及證人Α女之上皮細胞層之衛生紙團，顯
      見被告與證人Α女於98年10月7 日上午為性交之地點係在
      上開空屋至明，本院亦據此為上開認定，至被告就此部分
      之供述及證人Α女就此部分之證述，應係渠等記憶有誤，
      本院不予採認，附此敘明。
（四）至被告雖辯稱：其每天跟被害人出去撿鐵，不知道被害人
      是智障，直到被害人嫂嫂跟其講才知道，因為被害人每天
      早上都會買報紙、香菸給阿吉，所以其不知道被害人有智
      障云云，並聲請傳喚友人萬長宏為證人。惟查，被告與證
      人Α女於本案發生前係常常一起撿鐵乙事，業經證人Α女
      證述在卷，核與被告就此部分之供述相符，並無疑義。又
      被告於98年10月8 日偵查中自承其於98年9 月10幾日就知
      道被害人是智障；她是智障的不可去碰的，因為她是智障
      不能跟她發生關係，不然會倒楣，其只是因為撿鐵無聊，
      所以才會找她去等語在卷（見98年度偵字第25579 號卷第
      3 頁），另依被害人於本院審理中具結作證時，明顯可見
      其反應能力、口語陳述能力及理解問題能力等，均較一般
      人為弱，且有出現答非所問或對犯罪時間、地點前後記憶
      錯誤或不復記憶之情形，而被害人亦稱：被告叫伊脫褲子
      時，有說要跟伊做愛，但伊不知道做愛是什麼意思，伊沒
      有想到被告說要把尿尿的地方插入伊尿尿的地方時可加以
      拒絕，被告叫伊做什麼伊就做什麼等語在卷，可見證人Ａ
      女對於何謂「性交」行為，實無認識，縱遇被告表示要對
      伊為性交，伊亦不知抗拒，而遭被告對之性交得逞2 次，
      由此足徵證人Ａ女之理解能力、表達能力均明顯較正常成
      年人為弱，屬刑法第225 條第2 項所指「心神喪失、精神
      耗弱、身心障礙或其他相類之情形」之範疇無疑，其於本
      案發生時，對於被告所為上開性交之行為，應係不知抗拒
      ，至堪認定。是被告上開所辯，要屬事後卸責之詞，不足
      採信。至證人萬長宏既未親自見聞被告與證人Α女間發生
      本案2 次性交行為之過程，而被告與證人Α女一起撿鐵之
      事實又無庸另為證明，是證人萬長宏之證言實與本案無涉
      ，亦無從據以作為對被告有利之認定依據，故本院認為無
      予以傳喚之必要，附此敘明。
（五）綜上所述，被告所辯其對Α女為性交時，不知Α女為智能
      障礙之人云云，要屬事後卸責之詞，不足採信。是本案事
      證明確，被告犯行堪予認定，應予依法論科。
三、按「稱性交者，謂左列性侵入行為：一、以性器進入他人之
    性器、肛門或口腔之行為。二、以性器以外之其他身體部位
    或器物進入他人之性器、肛門之行為」，刑法第10條第5 項
    定有明文。被告於如附表編號一所示時地，令Α女脫去衣物
    後，以手撫摸Α女胸部、陰部，及以其手指、陰莖插入Α女
    陰道予以性交得逞1 次，再於如附表編號二所示時地，令Α
    女脫去衣物後，以其陰莖插入Α女陰道予以性交得逞1 次，
    核其所為，各係犯刑法第225 條第1 項之對於女子利用其心
    智缺陷不知抗拒而為性交罪。次按猥褻與性交，係不同之行
    為，行為人若以性交之犯意，對被害人先為猥褻，繼而為性
    交，固可認其猥褻係性交之階段行為，而為性交行為所吸收
    ；惟若數行為中，有猥褻，有性交，或兼而有之，則應視其
    猥褻行為係出於猥褻或性交之犯意而分別論處（最高法院94
    年度台上字第1979號、92年度台上字第2964號判決意旨參照
    ）。被告對於Α女為如附表編號一所載乘機性交行為之際，
    有撫摸Α女胸部及下體之行為，此部分乘機猥褻之低度行為
    ，為其所為乘機性交之高度行為所吸收，不另論罪。另被告
    前曾受上揭事實欄一所載罪刑宣告及刑之執行完畢情形，此
    有臺灣高等法院被告前案紀錄表1 份附卷可稽，其受此有期
    徒刑執行完畢後，5 年內故意再犯本案有期徒刑以上之罪，
    均為累犯，各應依刑法第47條第1 項之規定，加重其刑。至
    被告所為上開2 次乘機性交行為，犯罪各別，行為互殊，顯
    係基於個別犯意為之，應予分論併罰。爰審酌被告正值盛年
    ，竟不思端正己行，利用被害人身心障礙不知抗拒而進行性
    交得逞2 次之行為，惡性非輕，然斟酌其品行、素行、智識
    程度、生活狀況，及於犯罪後雖矢口否認其主觀上存有乘機
    性交之故意，惟斟酌其於本院審理中實有如實供出其與被害
    人發生性交行為之地點，俾供本院詳為查核，犯罪後態度尚
    佳等一切情狀，量處如主文所示之刑，並定其應執行之刑，
    以示懲儆。
據上論斷，應依刑事訴訟法第299 條第1 項前段，刑法第225 條
第1 項、第47條第1項、第51條第5 款，判決如主文。
本案經檢察官張容姍到庭執行職務
中    華    民    國    99    年    8     月    25    日
                  刑事第十八庭  審判長法  官   高文崇
                                      法  官   張清洲
                                      法  官   胡芷瑜 

以上正本證明與原本無異。
如不服本判決，應於收受送達後10日內向本院提出上訴書狀，並
應敘述具體理由；其未敘述上訴理由者，應於上訴期間屆滿後20
日內向本院補提理由書（均須按他造當事人之人數附繕本）「切
勿逕送上級法院」。
                                      書記官   沈慧玲
中    華    民    國    99    年    8     月    25    日

附表
┌──┬──────────┬─────────┬───────────┐
│編號│時間、地點          │性交方法          │宣告刑                │
├──┼──────────┼─────────┼───────────┤
│1   │98年8 月25 日 上午某│被告脫下自己的衣物│有期徒刑3年4月。      │
│    │時許，在被告斯時位於│，並要被害人脫下褲│                      │
│    │臺中市○區○○路419 │子及內褲，被告以手│                      │
│    │巷10號居所內        │撫摸被害人之胸部、│                      │
│    │                    │陰部，以其手指插入│                      │
│    │                    │被害人之陰道，及以│                      │
│    │                    │其陰莖插入被害人之│                      │
│    │                    │陰道至射精後予以性│                      │
│    │                    │交得逞。          │                      │
├──┼──────────┼─────────┼───────────┤
│2   │98年10月7 日上午某時│被告脫下自己的衣物│有期徒刑3年4月。      │
│    │許，至臺中縣和平鄉東│，並要被害人脫下褲│                      │
│    │崎路2段烏石巷1 之1號│子及內褲，被告以其│                      │
│    │廢棄空屋內          │陰莖插入被害人之陰│                      │
│    │                    │道至射精後予以性交│                      │
│    │                    │得逞。            │                      │
└──┴──────────┴─────────┴───────────┘

附錄論罪科刑法條
刑法第225 條（乘機性交猥褻罪）
對於男女利用其精神、身體障礙、心智缺陷或其他相類之情形，
不能或不知抗拒而為性交者，處3 年以上10年以下有期徒刑。
對於男女利用其精神、身體障礙、心智缺陷或其他相類之情形，
不能或不知抗拒而為猥褻之行為者，處6 月以上5 年以下有期徒
刑。
第 1 項之未遂犯罰之。

司法院資訊處製作；財團法人民間司法改革基金會備份。
